【裁判字號】    95,重訴,44
【裁判日期】    950713
【裁判案由】    清償借款
【裁判全文】
臺灣苗栗地方法院民事判決              95年度重訴字第44號
原      告  台灣土地銀行股份有限公司
法定代理人  丙○○
訴訟代理人  丁○○
            乙○○
被      告  朕園生命關懷科技股份有限公司
                      統一編號.
法定代理人  甲○○
                        6號
上列當事人間請求清償借款事件，本院於民國95年7 月7 日言詞
辯論終結，判決如下：
    主  文
被告應給付原告新臺幣參仟伍佰貳拾萬陸仟貳佰捌拾壹元，及其
中新臺幣參仟伍佰萬元自民國八十九年七月二十五日起至清償日
止，按年息百分之八點五計算之利息，暨自民國八十九年八月二
十五日起至清償日止，逾期在六個月以內者，按上開利率百分之
十，超過六個月以上部分，按上開利率百分之二十計算之違約金
。
被告應給付原告新臺幣肆佰肆拾捌萬肆仟伍佰壹拾捌元，及其中
新臺幣肆佰肆拾捌萬參仟捌佰參拾伍元自民國八十九年十月三十
一日起至清償日止，按年息百分之八點五計算之利息，暨自民國
八十九年十一月三十一日起至清償日止，逾期在六個月以內者，
按上開利率百分之十，超過六個月以上部分，按上開利率百分之
二十計算之違約金。
訴訟費用由被告負擔。
    事  實
甲、原告方面：
壹、聲明：如主文第1、2項所示。
貳、陳述：
一、訴外人寶恩開發股份有限公司（以下簡稱寶恩公司）邀同訴
    外人曾義明、鍾萬嵩、鍾年誼、鍾月美、鍾徐阿妹、林應光
    、吳輝雄、黃賴春香、黃韋仁為連帶保證人，向原告借款新
    臺幣（下同）35,000, 000 元，約定借款期間自84年9 月25
    日起至88年9 月25日止，借款利率按基本放款利率及加減碼
    機動調整之，訴外人寶恩公司應按月繳息，到期償還本金，
    如有逾期付息或到期不履行債務情事，即喪失期限利益，全
    部債務視為到期，除按上開放款利率計息外，並加計逾期在
    6 個月以內者，按上開利率百分之10，超過6 個月以上部分
    ，按上開利率百分之20計算之違約金。另訴外人寶恩公司又
    邀同訴外人曾義明、鍾萬嵩、鍾年誼、鍾月美、鍾徐阿妹、
    林應光、吳輝雄、黃賴春香、黃韋仁為共同發票人，向原告
    借款5,000,000 元，約定借款期間自86年12月31日起至87年
    12月31日止，借款利率按基本放款利率及加減碼機動調整之
    ，訴外人寶恩公司應按月繳息，到期償還本金，如有逾期付
    息或到期不履行債務情事，即喪失期限利益，全部債務視為
    到期，除按上開放款利率計息外，並加計逾期在6 個月以內
    者，按上開利率百分之10，超過6 個月以上部分，按上開利
    率百分之20計算之違約金。詎寶恩公司到期未為清償，尚積
    欠如聲明所示之本金、利息及違約金迄未清償，雖經催討無
    效，業經本院核發債權憑證在案。
二、被告為辦理坐落苗栗縣頭份鎮○○段948-3 、958-5 、958-
    11、958-17地號等四筆土地之地上物保存登記，請求原告先
    行撤銷該地上物之查封，並約定於該地上物辦妥保存登記後
    ，設定第一順位抵押權予原告，否則願依上述借款契約之約
    定負連帶保證之責。詎被告迄未履行約定，雖經原告履為催
    告，未獲置理。被告既為上開借款之連帶保證人，依法自應
    負連帶清償責任。為此，訴請被告給付如主文第1 、2 項所
    示之本金、利息及違約金等語。
參、證據：提出借據、變更借據契約、本票、授權書、連帶保證
    書、借款內容紀錄表、建物謄本等件為證。
乙、被告方面：被告未於言詞辯論期日到場，亦未提出書狀作何
    聲明或陳述。
    理  由
一、被告經合法通知，未於言詞辯論期日到場，核無民事訴訟法
    第386 條各款所列情形，爰依原告之聲請，由其一造辯論而
    為判決。
二、原告主張訴外人寶恩公司邀同訴外人曾義明、鍾萬嵩、鍾年
    誼、鍾月美、鍾徐阿妹、林應光、吳輝雄、黃賴春香、黃韋
    仁為連帶保證人，向原告借款35,000, 000 元，約定借款期
    間自84年9 月25日起至88年9 月25日止，借款利率按基本放
    款利率及加減碼機動調整之，訴外人寶恩公司應按月繳息，
    到期償還本金，如有逾期付息或到期不履行債務情事，即喪
    失期限利益，全部債務視為到期，除按上開放款利率計息外
    ，並加計逾期在6 個月以內者，按上開利率百分之10，超過
    6 個月以上部分，按上開利率百分之20計算之違約金。另訴
    外人寶恩公司又邀同訴外人曾義明、鍾萬嵩、鍾年誼、鍾月
    美、鍾徐阿妹、林應光、吳輝雄、黃賴春香、黃韋仁為共同
    發票人，向原告借款5,000,000 元，約定借款期間自86 年
    12月31日起至87年12月31日止，借款利率按基本放款利率及
    加減碼機動調整之，訴外人寶恩公司應按月繳息，到期償還
    本金，如有逾期付息或到期不履行債務情事，即喪失期限利
    益，全部債務視為到期，除按上開放款利率計息外，並加計
    逾期在6 個月以內者，按上開利率百分之10，超過6 個月以
    上部分，按上開利率百分之20計算之違約金。詎寶恩公司到
    期未為清償，尚積欠如聲明所示之本金、利息及違約金迄未
    清償，雖經催討無效，業經本院核發債權憑證在案。被告為
    辦理坐落苗栗縣頭份鎮○○段948-3 、958-5 、958-11、95
    8-17地號等四筆土地之地上物保存登記，請求原告先行撤銷
    該地上物之查封，並約定於該地上物辦妥保存登記後，設定
    第一順位抵押權予原告，否則願依上述借款契約之約定負連
    帶保證之責。詎被告迄未履行約定，雖經原告履為催告，未
    獲置理之事實，業據提出與所述相符之借據、變更借據契約
    、本票、授權書、連帶保證書、借款內容紀錄表、建物謄本
    等件為證，被告經合法通知，既不到場爭執，復未提出任何
    書狀供本院審酌，自堪信原告上開主張為真實。
三、按稱消費借貸者，謂當事人一方移轉金錢或其他代替物之所
    有權於他方，而約定他方以種類、品質、數量相同之物返還
    之契約。又稱保證者，謂當事人約定，一方於他方之債務人
    不履行債務時，由其代負履行責任之契約，民法第474 條第
    1 項及第739 條分別定有明文。另按保證債務之所謂連帶，
    係指保證人與主債務人負同一債務，對於債權人各負全部給
    付之責任者而言，此就民法第272 條第1 項規定連帶債務之
    文義參照觀之甚明，並有最高法院45年台上字第1426號判例
    意旨可資參照。而連帶債務之債權人，依同法第273 條第1
    項規定，得對債務人中之一人或數人或其全體，同時或先後
    請求全部或一部之給付。本件原告主張被告為訴外人寶恩公
    司之連帶保證人，訴外人寶恩公司向其借款，未依約清償等
    情，已如前述，則連帶保證人之被告自應就寶恩公司所欠款
    項負連帶清償之責。從而，原告依消費借貸及連帶保證之法
    律關係，請求被告給付如主文第1 、2 項所示本金、利息及
    違約金，為有理由，應予准許。
四、據上論結，本件原告之訴為有理由，依民事訴訟法第385 條
    第1項前段、第78條，判決如主文。
中    華    民    國    95    年    7     月    13    日
                  民事庭法  官  王萬金
以上正本係照原本作成。
如對本判決上訴，須於判決送達後20日內向本院提出上訴狀。
                        書記官  劉碧雯
中    華    民    國    95    年    7     月    13    日


司法院資訊處製作；財團法人民間司法改革基金會備份。
